【裁判字號】    92,上訴,198
【裁判日期】    920227
【裁判案由】    搶奪
【裁判全文】
臺灣高等法院臺中分院刑事判決                    九十二年度上訴字第一九八號
    上  訴  人
    即  被  告  丁○○  男  二.
右上訴人因搶奪案件，不服臺灣臺中地方法院九十一年度訴字第二三七○號中華民國
九十一年十二月二十七日第一審判決（起訴案號：臺灣臺中地方法院檢察署九十一年
度偵字第一六六三五號、第一七五六二號），提起上訴，本院判決如左：
    主      文
原判決關於搶奪部分撤銷 。
丁○○連續意圖為自己不法之所有，而搶奪他人之動產，累犯，處有期徒刑貳年。
    事      實
一、丁○○前曾於民國（下同）八十八年間，因施用毒品案件，經臺灣臺中地方法院
    判處有期徒刑一年二月確定，甫於九十年十月十一日假釋期滿執行完畢，猶不知
    悔改；因缺錢花用，乃基於意圖為自己不法所有之概括犯意，以其前竊得之車牌
    號碼ＪＲ三－四一一號重型機車（丁○○竊盜部分，業經原審判處有期徒刑壹年
    ，經丁○○撤回上訴而告確定，而該機車係丙○○所有，於九十一年八月二十六
    日下午四時許，在臺中縣龍井鄉○○村○○○路一○一巷一○五號旁，為丁○○
    所竊取），作為搶奪他人財物之交通工具，先於九十一年八月三十一日（公訴人
    誤認係九十一年九月一日）晚上七時三十五分許，在臺中縣龍井鄉○○街一八三
    號前，趁甲○○○不及防備之際，騎機車靠近甲○○○身旁，旋即徒手搶奪甲○○○戴於脖子上之金項鍊一條，得手後加速逃逸，隨後即將搶得之金項鍊持往陳
    秀珠（由檢察官另行偵辦）所經營位於臺中縣大肚鄉○○路○段一八○號「嘉美
    珠寶銀樓」變賣，陳秀珠並將之登記於金飾買入登記簿，丁○○計得款六千六百
    二十四元。又於同年九月二日下午五、六時許，在臺中縣龍井鄉○○村○○路附
    近，以前開方式搶奪一名不詳男子戴於脖子上之金項鍊一條，得手後騎乘機車加
    速逃逸，並將搶得之金項鍊持往前開銀樓變賣，陳秀珠亦將之登記於金飾買入登
    記簿，丁○○計得款一萬八千元。再於同年九月四日上午九時三十分許，在臺中
    縣烏日鄉○○村○○路便行巷二一五弄二二號前，復以同一手法，搶奪乙○○○
    戴於脖子上之金項鍊一條，得手後亦騎乘機車加迅逃逸，並持該搶得之金項鍊前
    往上開銀樓變賣，惟陳秀珠當時無現金購買而暫未將之登記於金飾買入登記簿。
    嗣於九十一年九月四日下午五時五十分許，丁○○騎乘上開竊得之機車行經臺中
    縣龍井鄉○○街○段一三七號前，因行跡可疑為警盤查，始循線查知上情，並扣
    得機車鑰匙一支（業於竊盜罪部分宣告沒收），及自上開銀樓取回乙○○○所有
    之金項鍊一條（業經發還乙○○○）。
二、案經臺中市警察局第六分局及臺中縣警察局烏日分局報告臺灣臺中地方法院檢察
    署檢察官偵查起訴。
    理      由
一、訊據被告丁○○固坦承右揭搶奪甲○○○及乙○○○之金項鍊並將之持往陳秀珠
    所經營位於臺中縣大肚鄉○○路○段一八○號「嘉美珠寶銀樓」變賣之事實不諱
    ，惟矢口否認有於同九十一年九月二日下午五、六時許，在臺中縣龍井鄉○○村
    ○○路附近，搶奪一名不詳男子戴於脖子上之金項鍊一條之犯行，辯稱：伊僅搶
    奪二人，伊並未於九十一年九月二日下午五、六時許，在臺中縣龍井鄉○○村○○路附近，搶奪金項鍊云云，惟查：、被告確有於九十一年九月二日下午五、
    六時許，在臺中縣龍井鄉○○村○○路附近，搶奪金項鍊之事實，業據被告於原
    審調查時供承：「是的，是當天傍晚五、六點，當時是騎機，我停在一名男子身
    旁，搶了就騎機車逃跑」、「之前有拿一次去賣的是我從家裡拿母親的鍊子去賣
    ，之後有三次是拿搶來的金項鍊去賣，分三次去賣，每搶一條賣一次」等語不諱
    （詳見原審卷第六十九頁、第三十七頁）、且於偵查中供稱：「前後三次賣金飾
    」等語（詳見臺灣臺中地方法院檢察署九十一年度偵字第一七五六二號卷第五十
    九頁），核與「嘉美珠寶銀樓」之經營人於陳秀珠於警訊時指稱：「警方於九十
    一年九月四日十九時，帶丁○○到我店內取於九十一年九月四日上午九時許，丁○○到我店內拿一條１５‧６５兩賣壹萬捌仟元」等語（詳見臺灣臺中地方法院
    檢察署九十一年度偵字第一七五六二號卷第二十三頁）、「他（指丁○○）於日
    到我店內賣的那條金項鍊現已賣給大盤融化再造了」（詳見臺灣臺中地方法院檢
    察署九十一年度偵字第一七五六二號卷第二十五頁）相符，被告嗣辯稱：未於九
    十一年九月二日下午五、六時許，在臺中縣龍井鄉○○村○○路附近，搶奪金項
    鍊云云，顯係事後卸責之詞，毫無足採。、又被告確有右揭搶奪甲○○○、乙○○○之金項鍊並持往陳秀珠處變賣之事實，業據被告於警訊、偵查、原審及本
    院審理中證述明確，核與甲○○○、乙○○○分別於警訊及原審指述之被害情節
    相符，且經證人陳秀珠證述屬實，復有乙○○○出具之贓物認領保管單各一紙及
    證人陳秀珠記載之金飾買入登記簿影本一紙在卷足稽，被告丁○○右揭搶奪甲○○○、乙○○○之金項鍊之事證明確，另公訴人雖認被告於九十一年九月一日搶
    奪甲○○○之金項鍊，然據陳秀珠記載之金飾買入登記簿所示，被告丁○○係於
    九十一年八月三十一日持搶得之甲○○○所有之金項鍊至陳秀珠處變賣，而甲○○○於原審審理時亦證稱：「（問：當天，是不是九十一年八月三十一日晚上七
    點半發生的事？）有可能是，在警察局可能是我記錯了是禮拜六、或禮拜天，只
    記得是放假日。」等語（見原審卷第六十八頁），而被告對甲○○○上開所證亦
    表示「無意見」（見原審卷第六十八頁）。是本件被告丁○○搶得之甲○○○之
    金項鍊既於九十一年八月三十一日即持至陳秀珠處變賣，足證被告丁○○係於九
    十一年八月三十一日即搶得甲○○○之金項鍊至明，公訴人認被告丁○○係於九
    十一年九月一日搶奪甲○○○之金項鍊，與事實不符，顯非可採，被告丁○○應
    係於九十一年八月三十一日即搶得甲○○○之金項鍊。綜上所述，被告丁○○右
    揭搶奪犯行洵堪認定。
二、核被告丁○○所為，係犯刑法第三百二十五條第一項之普通搶奪罪。被告丁○○
    前後三次搶奪犯行，時間緊接，所犯構成要件相同，顯係基於概括犯意為之，為
    連續犯，應以一罪論，並加重其刑。公訴意旨認被告係於九十一年九月一日晚上
    搶奪甲○○○之項鍊，如理由欄一之所述，顯係九十一年八月三十一日晚上之
    誤，附予敘明。又被告丁○○曾於八十八年間，因施用毒品案件，經臺灣臺中地
    方法院判處有期徒刑一年二月確定，於九十年十月十一日假釋期滿而執行完畢，
    有臺灣臺中地方法院檢察署刑案資料查註紀錄表及臺灣高等法院被告全國前案紀
    錄表在卷可考，其於五年以內再犯本件有期徒刑以上之本罪，為累犯，應依刑法
    第四十七條規定，加重其刑，並遞加重之。原審判決就被告丁○○搶奪部分，認
    被告罪證明確予以論罪科刑固非無見，惟按(1)、原審判決就扣案水果刀一把（扣
    押清單附於原審卷第三十頁），並未說明不予沒收之理由，顯有未洽。(2)、原審
    判決認被告丁○○係於九十一年八月三十一日晚上七時三十五分許，在臺中縣龍
    井鄉○○街一八三號前，趁甲○○○不及防備之際，搶奪甲○○○之金項鍊，而
    非公訴人誤認之「九十一年九月一日晚上七時三十五分許」，惟未見原審判決於
    理由欄說明其認定公訴人誤認之依據，其認定事實顯未具理由，亦有未洽。被告
    丁○○上訴主張就原審判決關於被告搶奪部分認原審量刑過重，且被告丁○○並
    未於九十一年九月二日下午五、六時許，在臺中縣龍井鄉○○村○○路附近搶奪
    金項鍊，原審誤認被告丁○○犯有上開搶奪之事實，顯有違誤，指摘原審判決關
    於被告搶奪部分不當，惟如前述理由欄一之所述，被告確有於九十一年九月二
    日下午五、六時許，在臺中縣龍井鄉○○村○○路附近搶奪金項鍊，已臻明確，
    被告丁○○就此部分之上訴，尚非有理由，又原審法院檢察署檢察官雖具體求刑
    應處被告有期徒刑三年，而原審亦審酌被告丁○○有多次犯罪紀錄，且其年輕力
    盛竟不知自食其力努力工作，多次搶奪他人財物，對於社會治安及被害人之財產
    法益所生危害甚鉅，亦量處被告有期徒刑三年，然按被告丁○○並非以殘暴之手
    段搶奪，且搶得之財物僅約值三萬元，所得尚屬非鉅，比之同類型搶奪案件量處
    之刑度，檢察官請求量處有期徒刑三年，尚非妥適。原審判決關於搶奪部分既有
    上開可議之處，自應由本院予以撤銷改判。審酌被告丁○○有多次如事實欄所示
    之犯罪紀錄，有臺灣高等法院被告全國前案紀錄表一份在卷可稽，並其年輕力盛
    竟不知自食其力努力工作，多次搶奪他人財物，所得之財物值約三萬元，事後並
    坦承大部分犯行之犯後態度，量處有期徒刑二年，以資懲儆。扣案之水果刀一把
    ，雖為被告所有之物，惟無積極證據足資證明係供被告丁○○持以犯本罪所用之
    物，爰不為沒收之宣告。
三、原審法院檢察署檢察官公訴意旨另以：被告丁○○復意圖為自己不法之所有，於
    九十一年九月二日晚上七時許，在臺中縣龍井鄉○○村○○路一四巷六號前，藉
    故車禍與被害人戊○○理論，再乘機強取戊○○脖子上之金項鍊一條，得手後，
    趁隙逃逸；因認被告丁○○就此部分犯行亦涉有搶奪罪嫌等語。然按事實之認定
    ，應憑證據，如未能發現相當證據，或證據不足以證明，自不能以推測或擬制之
    方法以為裁判基礎；又認定不利被告之事實，須依積極證據，苟積極證據不足為
    不利於被告事實之認定時，即應為有利於被告之認定，更不必有何有利之證據，
    最高法院三十年上字第八一六號、四十年臺上字第八六號判例亦著述甚明。經查
    ：原審法院檢察署檢察官公訴意旨認此部分搶奪犯行係被告所為，係以被告於警
    訊及偵查中均已坦承，且核與被害人戊○○於警訊中指述之被害情節相符為其主
    要論據，然訊據被告固坦承有於當日下午五、六時許，在臺中縣龍井鄉○○村○○路附近，搶奪一名男子之金項鍊，惟否認有持刀械行搶，且被害人戊○○於本
    院審理時亦到庭陳稱：「（問：是否在九十一年九月二日在龍井鄉○○路十四號
    前被人搶奪壹條金項鍊？）是的，我確定不是庭上這位被告，因為當時搶我的人
    和我對談大約有五分鐘，我有看到他的相貌，約四十幾歲，而庭上的這位被告他
    的面貌和搶我的人不同，聲音也不同，所以我確定不是庭上被告搶我，當天搶我
    的人是拿西瓜刀放在腳踏墊上，有亮出西瓜刀，才從我身上搶走金項鍊。」等語
    （詳見原審卷第六十八頁）明確，足見原審法院檢察署檢察官公訴意旨上開所指
    搶奪被害人戊○○之人應非被告丁○○甚明，是單憑被告於警訊、偵查中之自白
    ，尚難遽為被告有罪之認定，，此外復查無其他證據證明被告確有原審法院檢察
    署檢察官公訴意旨所指此部分之犯行，惟原審法院檢察署檢察官公訴意旨認此部
    分與前揭被告經論罪科之搶奪罪間有連續犯之裁判上一罪關係，爰不另為無罪之
    諭知。
據上論斷，應依刑事訴訟法第三百六十九條第一項前段、第三百六十四條、第二百九
十九條第一項前段，刑法第五十六條、第三百二十五條第一項、第四十七條，判決如
主文。
本案經檢察官己○○到庭執行職務。
中      華      民      國      九十二     年     二      月   二十七   日
                                  臺灣高等法院臺中分院刑事第三庭
                                        審判長法  官  陳  朱  貴
                                              法  官  劉  連  星
                                              法  官  胡  忠  文
右正本證明與原本無異。
如不服本判決應於收受送達後十日內向本院提出上訴書狀，其未述上訴之理由者並
得於提起上訴後十日內向本院補提理由書（均須按他造當事人之人數附繕本）。
                                              書記官  許  美  惠
中      華      民      國      九十二     年     三      月     三     日
附錄論罪科刑法條：
刑法第三百二十五條第一項：
意圖為自己或第三人不法之所有，而搶奪他人之動產者，處六月以上五年以下有期徒
刑。
                                                                     Ｒ


司法院資訊處製作；財團法人民間司法改革基金會備份。
